臺灣苗栗地方法院刑事判決　　　　　　　 93年度易字第653號
公　訴　人　臺灣苗栗地方法院檢察署檢察官
被　　　告　丁○○
上列被告因竊盜案件，經檢察官提起公訴 （93年度偵字第1157號
），本院判決如下：
    主  文
丁○○竊盜，處有期徒刑壹年。
　　犯罪事實
一、丁○○前(1)因竊盜案件，經臺灣板橋地方法院於民國83年10
    月11日以83年度訴字第2266號判決，判處有期徒刑8 月，緩
    刑4 年確定。(2)復因竊盜案件，經臺灣板橋地方法院於84年
    5 月31日以84年度易字第2339號判決，判處有期徒刑5 月確
    定。上開(1)之案件，經撤銷緩刑之宣告，並接續執行(2)之案
    件，於85年9 月16日縮短刑期假釋出監，而於85年12月19日
    假釋期滿執行完畢（不構成累犯）。
二、丁○○仍不知悔改，意圖為自己不法之所有，於92年12月31
    日某時至93年1 月2 日上午11時前某時之間，至苗栗縣苗栗
    市貓狸山公園籃球場旁公廁，以不詳之方法，竊得男、女廁
    內鋁門各1 扇，而女廁內另有1 扇鋁門，丁○○已將上方門
    閂螺絲以不詳之方法破壞，但未及竊走，仍遺留於該公廁內
    。
三、嗣經該公廁管理人員丙○○於93年1 月2 日上午11時發覺而
    報警，經警於女廁內上開另一扇未竊走之鋁門內側，採集到
    可疑指紋4 枚，經送鑑定比對結果，與丁○○之檔存指紋相
    符而查獲。
四、案經苗栗縣警察局苗栗分局報請臺灣苗栗地方法院檢察署檢
    察官偵查起訴。
    理  由
一、認定犯罪事實所憑之證據及理由：
  (一)證人即苗栗市公所建設課技士、系爭公廁鋁門之保管人丙○○於警詢、偵查及本院審理中證稱：系爭男女公廁各有1 扇
    鋁門於92年12月31日某時至93年1 月2 日上午11時之間遭他
    人竊取，而女廁內另有1 扇鋁門（下稱系爭鋁門）上方螺絲
    遭破壞，門拆到一半而未偷走之事實等語明確（見偵卷第8
    、19至21頁、審卷第100 至101 頁）。
  (二)證人即現場採證之刑警隊鑑識組組長甲○○於偵查及本院審
    理時證稱：伊採集到4 枚指紋的地方係鋁門的內側，為一般
    人不會碰觸地方，且由指紋所在位置及排列順序，應係由行
    為人在廁所內，將左手深出門縫，左手4 支手指在外留下4
    枚指紋，故可認係搬動系爭鋁門之動作，此外，該4 枚指紋
    屬新鮮指紋，應係採證前1 、2 日內所遺留等語屬實（見偵
    卷第45、46頁、審卷第90至94頁）。
  (三)又自系爭鋁門上所採集之指紋4 枚，經送鑑比對之結果，與
    被告丁○○左小、左中、左食、左環指之指紋相符，此有內
    政部警政署刑事警察局指紋鑑驗書影本1 份在卷可憑（見偵
    卷第9 至11頁），足證系爭鋁門上採集之指紋，確係被告所
    遺留無訛。
  (四)此外，復有現場勘驗及採證報告1 份、現場照片6 張及採證
    照片11張附卷可稽（見偵卷第32至42頁）。
  (五)綜上各情以觀，可知系爭鋁門上所採集之指紋，應係被告於
    刑事採證前約1 、2 日內所遺留，且鋁門位於女廁內，顯非
    被告上廁所時所誤觸，參以系爭鋁門上方門閂之螺絲已遭破
    壞，而由被告指紋所在之位置及排列順序，可認係被告站在
    廁所內，左手自門縫內伸出、於搬動鋁門時所遺留，故應可
    推論係被告欲竊取系爭鋁門無訛，加以同時間有2 扇鋁門遭
    竊走，足認遭竊之2 扇鋁門，應係由被告所竊取，要屬無疑
    。
  (六)綜上所述，本件事證已經明確，足以認定被告之犯行，應予
    依法論科。
二、對於被告辯解，及對被告有利之證據，本院之判斷：
    被告丁○○矢口否認有何竊盜之犯行，辯稱：伊於93年1 月
    初，伊都在家裡幫老婆坐月子，並沒有出門，所以不可能至
    現場偷鋁門云云，但伊曾於92年夏天間，至苗栗縣苗栗市貓
    狸山公園籃球場旁公廁，因老婆懷孕大肚子，伊扶老婆上女
    廁，可能是那時候有碰到鋁門云云。經查：
  (一)關於系爭鋁門上所採證之指紋是否係被告所遺留？
    1.證人甲○○於本院審理時證稱：伊在系爭鋁門上採集到4
      枚左手指紋，依照指紋學及國際之標準，一枚指紋需要12
      個特徵點才能認定一個指紋，不同人指紋12個特徵點均相
      同的機率，為60兆分之一，如果不同人4 枚指紋均相同之
      機率更是微乎其微等語（見審卷第92、93頁）。準此以觀
      ，不同人1 枚指紋特徵均相同機率之分母，已遠遠超過全
      球人口總數，如不同人4 枚指紋均相符之機率，應幾近於
      零，換言之，如採證4 枚指紋之特徵與行為人指紋之特徵
      相符，應可認定係行為人所遺留之指紋無訛。
    2.是以，本案經警將採集系爭鋁門上所遺留之指紋4 枚送鑑
      ，與被告丁○○指紋比對結果，可知與被告丁○○左小、
      左中、左食、左環指之指紋相符，有內政部警政署刑事警
      察局鑑驗書附卷可稽。揆諸前開說明意旨，應可認定系爭
      鋁門上之指紋，確係被告所遺留之指紋，要屬無疑。
  (二)關於系爭鋁門上所採集之4 枚指紋，是否係被告於92年夏天
    扶妻子上廁所所不慎遺留？
    1.證人甲○○到庭證稱：伊採集系爭鋁門上4 枚指紋之過程
      時，一上粉就很快顯現出指紋的痕跡，這是新鮮的指紋，
      應該是1 、2 天內的指紋，不是幾天或幾個月之前的指紋
      等語明確（見審卷第92、93頁）。由此可知，系爭鋁門上
      之4 枚指紋，應係採證前1 、2 天內被告所遺留下之「新
      鮮指紋」，是被告辯稱係採證前約數個月所遺留之辯解，
      要與事理不符，尚難憑採。
    2.又證人甲○○復證稱：以指紋所在位置，應係行為人在廁
      所裡面，把手伸進門縫內，在系爭鋁門外側所遺留的，一
      般人不會這樣碰觸的等語（見審卷第93頁），且觀諸內政
      部警政署刑事警察局鑑驗書後附之採證指紋膠片（見偵卷
      第10頁背面上方）及採證照片2 張（見偵卷第38頁），可
      知指紋係在系爭鋁門正面右方緊貼門框處，且門框旁邊即
      牆壁，而從指紋由上而下依序為左小、左環、左中、左食
      指指紋，綜合以觀，系爭鋁門上之4 枚指紋，應係被告自
      廁所內將左手手指自門縫內伸出所遺留，顯非一般誤觸之
      情況。是以，被告辯稱係扶妻子上廁所所不慎遺留，核與
      經驗法則有違，要難採信。
  (三)被告所遺留指紋之位置、地點，是否可確定係因竊盜所為？
    1.依前所述，系爭鋁門上之4 枚指紋，確係被告於採證前1
      、2 日所遺留，且顯非一般誤觸之情況，然是否可以推論
      系爭鋁門及其餘2 扇失竊之鋁門係被告所竊取之物，茲析
      述如下。
    2.證人甲○○到庭證稱：系爭鋁門上方螺絲已鬆動，造成空
      隙，行為人應係站在廁所裡面，將手指深入該門縫，4 指
      在門外，並在系爭鋁門上遺留下4 枚指紋，由此可認係搬
      動鋁門之意思（見審卷第91、93頁）。參以證人丙○○到
      庭證稱：系爭鋁門有兩個門閂，只要將上方門閂的螺絲打
      開，就可以用抬的方式將門搬走等語（見審卷第101 頁）
      。準此以觀，可知系爭鋁門上方之螺絲既已卸下，且又有
      4 枚指紋可認係搬動鋁門，而地點又係在女廁，以此客觀
      事態，應可認系爭鋁門係被告所欲竊取，要無疑義。
    3.又證人丙○○於偵查及本院審理時證稱：伊係在93年1 月
      2 日上午11時許發現鐵門被偷，最後一次巡視是在92年12
      月31日，當時鐵門還沒有被偷等語（見偵卷第21頁、審卷
      第101 頁）。再者，系爭鋁門所採集之指紋係1.2 日所遺
      留下之新鮮指紋，已如前述，加以同時間有2 扇鋁門遭竊
      走，衡諸經驗法則，應可認其餘2 扇鋁門，係被告所竊取
      ，殆無疑義。
  (四)至證人即被告之配偶乙○○雖到庭證稱：伊於92年12月4 日
    生產，被告大部分都在家裡陪伊坐月子，其中92年12月30日
    至93年1 月2 日這段期間，被告都沒有離開家裡，也沒有離
    開伊的視線云云（見審卷第95、96頁）。惟查，證人此部分
    之證述，與前揭所認定系爭4 枚指紋係「新鮮指紋」之科學
    證據所顯示之客觀事實不符，此外，衡諸常情，即便被告在
    家幫妻子乙○○坐月子，尚需外出為必要之工作或購物，以
    維基本生計，何況證人乙○○於睡覺、休息時，亦難以知悉
    被告是否離開家中，是證人此部分之證言，要與事實不符，
    亦與常理有悖，尚難作為有利於被告之認定。
  (五)綜上，被告之辯解，或與經驗法則、論理法則有違，或與事
    實不符，均顯屬卸責之詞，不足憑採。
三、論罪科刑的理由：
  (一)核被告丁○○所為，係犯刑法第320 條第1 項之普通竊盜罪
    。公訴意旨認被告係犯刑法第321 條第1 項第3 款之攜帶兇
    器加重竊盜罪嫌云云，固非無見，惟查，本件被告自始否認
    犯罪，故其竊取鋁門是否有使用工具？所使用之工具為何？
    需積極證據加以明確證明，而證人丙○○固於本院審理時證
    稱：系爭公廁鋁門，只要將門閂上方的螺絲卸下，就可以將
    門抬走等語（見審卷第100 、101 頁）。然而，依經驗法則
    ，欲將門閂上螺絲除去，並不排除以暴力手段將門閂螺絲強
    制扯下，亦不排除以鑰匙等非可為兇器之工具將螺絲卸下，
    準此以觀，並無證據證明被告有使用對於人之生命、身體、
    安全具有行兇之危險性之工具將鋁門之門閂上螺絲予以卸下
    、破壞，基於「罪疑唯輕」原則，此部分既容有合理懷疑之
    處，應作有利於被告之認定，而認被告應係犯刑法第320 條
    之普通竊盜罪。故證人此部分之證言，尚難作為不利於被告
    之判斷，附此敘明，準此，公訴意旨容有未洽，惟此部分之
    基本社會事實同一，本院自得予以審理，並變更起訴法條。
  (二)量刑部分：
    爰審酌被告不思以正途賺取財富，冀圖不勞而獲，而竊取公
    用財物，侵害公物之財產權，而被告有如犯罪事實欄所載之
    竊盜前科紀錄，有臺灣高等法院被告全國前案紀錄表及台灣
    苗栗地方法院檢察署刑案資料查註紀錄表在卷可按，足見其
    素行不良，其再犯本案竊盜，惡性不輕，且被告犯後否認犯
    行，毫無坦承悔過之具體表現，浪費有限之司法資源，本應
    嚴罰重懲。故公訴人具體求刑1 年10月，固非無見。惟念及
    本案業經本院變更起訴法條為普通竊盜罪，而就犯罪之時間
    點，應可推知被告犯案之動機，應係其妻甫生產，照顧母子
    需錢孔急所為，併參酌渠等生活狀況、品行、智識程度、犯
    罪之目的、手段、所生危害，本院認公訴人之求刑稍屬過重
    ，爰量處主文所示之刑，以資懲儆，並符罪刑相當原則。
四、適用法律依據：
  (一)刑事訴訟法第299條第1項前段、第300條。
  (二)刑法第320 條第1 項。
  (三)罰金罰鍰提高標準條例第1 條前段。
本案經檢察官林文中到庭執行職務。
中　　華　　民　　國　　94　　年　　5 　　月　　31　　日
            刑事第一庭   審判長法  官  周 淡 怡
                               法  官  李 太 正
                               法  官  顧 正 德
以上正本證明與原本無異
如不服本判決應於送達後10日內向本院提出上訴狀（應附繕本）
                               書記官  廖鳳美
中　　華　　民　　國　　94　　年　　6 　　月　　7 　　日
附錄本判決論罪科刑法條
中華民國刑法第320條第1項(普通竊盜罪)
意圖為自己或第三人不法之所有，而竊取他人之動產者，為竊盜
罪，處五年以下有期徒刑、拘役或500元以下罰金。
